---
title: "Projet Kaggle"
author: "Allan Clerc, François Canava, Julien Gaultier, Marco Misseri"
date: "2024-04-12"
output:
  html_document: default
  pdf_document: default
---

### Introduction

Nous allons étudier un jeu de données portant sur les maladies cardiaques recueillies sur 918 patients. Il contient douze attributs décrivants les symptômes et résultats d'analyses des patients comme l'age, le sexe, le type de douleur thoracique, le taux de cholesterol... Le jeu de données est donné dans le .zip : heart.csv ou : <https://www.kaggle.com/datasets/fedesoriano/heart-failure-prediction/data>

Objectifs : \
- Etudier les corrélations entre les différents attributs et les cas de crise cardiaque. \
- Classifier et prédire quand un patient est sujet à souffrir d'une crise cardiaque en fonction de plusieurs attributs.

```{r}
#Chargement du jeu de données

setwd(".")

data <- read.csv("heart.csv", sep = ",")
```

### Analyse statistique

```{r}

total <- length(data$HeartDisease)
counts <- table(data$HeartDisease)
percentages <- counts / total * 100
labels <- paste0(round(percentages, 2), "%")
pie(percentages, col = c("orange","red"), labels = labels, main = "Répartition des pourcentages")
legend("topright", legend = c("No heart disease", "Heart disease"), fill = c("orange","red"))

```

\ On note que les données sont plutôt bien réparties entre les patients malades et les sains.

#### Relations entre les variables et la variable visée

```{r}
# Créer une liste de couleurs pour les différentes catégories de la variable cible
colors <- c("green", "red")  # Ajoutez plus de couleurs si nécessaire
# Définir les dimensions du graphique
variables <- c(data$Sex, data$ChestPainType, data$Cholesterol, data$RestingECG)
par(mfrow = c(2, 2))  # Divise le graphique en 3 lignes et 2 colonnes



table_data <- table(data$HeartDisease, data$Sex)
barplot(table_data, beside = TRUE, col = colors,
        main = "Sex vs HeartDisease", ylab = "Count")
table_data <- table(data$HeartDisease, data$ChestPainType)
barplot(table_data, beside = TRUE, col = colors,
        main = "Chest pain type vs HeartDisease",ylab = "Count")

legend("topright", legend = c("No Heart Disease", "Heart Disease"),
       fill = colors)


table_data <- table(data$HeartDisease, data$ST_Slope)
barplot(table_data, beside = TRUE, col = colors,
        main = "ST_slope vs HeartDisease", ylab = "Count")
table_data <- table(data$HeartDisease, data$RestingECG)
barplot(table_data, beside = TRUE, col = colors,
        main = "Resting ECG vs HeartDisease", ylab = "Count")


```

-   Dans ce jeu de données, les hommes ont plus de chances d'être malades que d'avoir un coeur sain, tandis ce que c'est l'inverse pour les femmes. \
-   Le type de douleur thoracique ASY semble être fortement lié à la précense d'une maladie cardiaque. \
-   La donnée RestingECG ne permet pas de différencier clairement les malades des non-malades, en effet on voit que peut importe la valeur de cet attribut, on a environ 50% de malades et 50% de sains. \
-   Le ST_Slope nous permet de voir qu'une valeur "basse" ne permet de déterminer quoi que ce soit. Par contre, une valeur "plate" tend vers la précense d'une maladie et "haute" vers la non-présence de maladie cardiaque. \

```{r}
# Création de tranches d'âge
data$AgeGroup <- cut(data$Age, breaks = seq(from = min(data$Age), to = max(data$Age), by = 10))

# Calculer le nombre total de personnes par tranche d'âge
total_par_age <- table(data$AgeGroup)

# Filtrer pour ne garder que les personnes malades
data_malade <- subset(data, HeartDisease == 1)

# Calculer le nombre de personnes malades par tranche d'âge
malades_par_age <- table(data_malade$AgeGroup)

# Calculer le ratio de personnes malades par tranche d'âge pour 100 personnes
ratio_malades_par_100 <- (malades_par_age / total_par_age) * 100

# Créer un diagramme à barres pour ces ratios
barplot(ratio_malades_par_100, 
        main = "Pourcentage de personnes malades par tranche d'âge pour 100 personnes", 
        xlab = "Tranche d'âge", 
        ylab = "Pourcentage de malades", 
        col = "lightblue",
        las = 2) # Rotation des étiquettes de l'axe des x
```

Ce graphique nous fait penser que plus on est agé, plus on a de chance d'être malade (comme le pourcentage de malades augmente). Cependant, on a vu que la donnée age n'est généralement pas représentative car elle n'est pas directement corrélée à la maladie, mais plutôt elle tend à être corrélée à d'autres facteurs tels que le taux de cholesterol etc, qui eux sont corrélés avec la présence de maladie cardiaque. \
\
\
Nous allons désormais traiter des données afin de remplacer les données de type chaîne de caractères par des données numériques afin de pouvoir les compter et les étudier plus facilement.

```{r}
data$Sex <- ifelse(data$Sex == "M", 1, -1)
data$RestingECG <- ifelse(data$RestingECG == "Normal",1,-1)
data$ChestPainType <- ifelse(data$ChestPainType == "ATA", -1,
                                    ifelse(data$ChestPainType == "NAP", 0, 1))
data$ExerciseAngina <- ifelse(data$ExerciseAngina == "Y",1,-1)
data$ST_Slope <- ifelse(data$ST_Slope == "Up", -1,
                        ifelse(data$ST_Slope == "Flat", 0, 1))
```
### Affichage de la matrice de corrélation :

```{r}
pairs(data, main = "Matrice de Scatter Plots")

#data_mat <- cor(data)
```

### Entrainement

```{r}
# On sépare les données en partie pour l'entrainement et une pour les tests
pourcentageTraining = 80
nSamples = nrow(data)
indices <- sample(1:round(0.8 * nSamples), round(0.8 * nSamples), replace = FALSE)
dataTraining <- data[indices, ]

indices <- sample(round(0.8 * nSamples)+1:nSamples, round(0.2 * nSamples), replace = FALSE)
# Sélectionnez les lignes correspondantes
dataTesting <- data[indices, ]
```
